【裁判字號】    91,易,343
【裁判日期】    920305
【裁判案由】    恐嚇等
【裁判全文】
臺灣宜蘭地方法院刑事判決                          九十一年度易字第三四三號
    公  訴  人  臺灣宜蘭地方法院檢察署檢察官
    被      告  庚○○  男  二.
    選任辯護人  李秋銘律師
                黃金亮律師
右列被告因恐嚇等案件，經檢察官提起公訴（九十一年度偵字第一四八六號），本院
判決如左：
    主  文
庚○○共同連續意圖為自己不法之所有，以恐嚇使人將本人之物交付，累犯，處有期
徒刑捌月。扣案如附表二所示之物均沒收之。
    事  實
一、庚○○前因過失致人於死案件，經臺灣高等法院於民國八十五年二月二十六日，
    以八十四年度交上訴字第三五五號刑事判決判處有期徒刑八月確定，並於八十六
    年七月十九日執行完畢。猶庚○○不知悔改，復與年籍、姓名不詳綽號「阿昌」
    之成年男子共同基於意圖為自己不法所有之概括犯意，自九十年三月十六日起，
    在不知情之乙○○位於宜蘭縣頭城鎮○○路一百零三之四號之住處樓頂架設鴿網
    ，連續於如附表一所示之時間竊取所示鴿主之賽鴿，得手後即由「阿昌」依所捕
    獲賽鴿腳環上所留如附表一所示之鴿主電話號碼，在某不詳時間、地點，撥打電
    話連絡各該賽鴿之鴿主，連續以：你有鴿子被我網住，若欲取回鴿子，須速依指
    示之戶頭匯贖款等加害財產之事恐嚇各該鴿主，向鴿主勒索如附表一所示不等之
    金額，致如附表一所示鴿主心生畏懼，除如附表一中編號五之被害人辰○○遭竊
    取之其中一鴿子外，餘均依指示分別匯款如附表一所示之金額，至戶名張平文、
    郵局局號0000000號、帳號0000000號及戶名許福元、郵局局號0
    000000號、帳號0000000號帳戶內，所得款項則由「阿昌」交付新
    台幣（以下同）約二萬元予庚○○。嗣九十年四月六日上午，庚○○於上處架網
    之際，為受僱於宜蘭海上競翔會之職員戊○○、辛○○發現，隨即報警處理，經
    警於同日上午九時許在上處查獲庚○○，並當場扣得「阿昌」所有架設鴿網所用
    之美工刀一把、網鴿用之繩索二條、強力扳手二支，復於該處旁果園內起出鴿網
    一張，及另扣得庚○○所有書寫聯絡鴿主之電話號碼一紙。
二、案經許木泉、丑○○訴由及宜蘭縣警察局報請臺灣宜蘭地方法院檢察署檢察官偵
    查起訴。
    理  由
一、訊據被告庚○○矢口否認有右揭恐嚇犯行，並辯稱：當時伊太太懷孕，所以於九
    十年三月開始架設網子捕捉斑鳩太太吃，伊記得總共只架設二、三次，有一次伊
    去朋友家打麻將時認識「阿昌」，在閒聊時有談到抓到賽鴿，「阿昌」便說要伊
    手上之賽鴿，當時並沒有談價錢，「阿昌」並要賽鴿腳環上之電話，並要伊記下
    來，事後伊將賽鴿交給「阿昌」，第二天「阿昌」有拿給伊二萬元，於九十一年
    四月五日晚上「阿昌」要伊一起去架設鴿網，但伊拒絕，而扣案之美工刀一把、
    網鴿用之繩索二條、強力扳手二支、鴿網一張均是「阿昌」的云云。然查：
  (一)證人戊○○於本院調時證稱：當時伊受僱海上競翔協會擔任巡視是否有人架設鴿
    網，當天於接到消息後開車趕往現場，到達現場時看到屋頂上有架子，伊和辛○○先爬上去，在二樓碰到被告，伊叫被告下樓並和辛○○到屋頂，於屋頂時看到
    架子，並於拆除架子時看到旁邊有美工刀和膠布等東西等語（參見本院九十一年
    十月二十五日訊問筆錄）；證人辛○○亦證稱：伊當時受僱海上競翔協會從事巡
    視抓賽鴿的網子，當天伊和戊○○沿濱海公路巡視，發現位於宜蘭縣頭城鎮○○
    路一百零三之四號住家樓上有鴿網，伊打電話通知海上競翔會會長蔡文欽，之後
    會長和警員到達現場，於等待的同時伊和戊○○在樓下顧，警察到時就和警察一
    起到樓上查看，他們在二樓廁所看到被告，到頂樓時沒有看到人只看到架子，現
    場有一些螺絲起子、美工刀等語（參見本院九十一年十二月三日訊問筆錄）；證
    人即宜蘭縣頭城鎮一百零三之四號屋主乙○○於警訊時證稱：當天早上庚○○至
    伊家稱要至頂樓辦事情，因庚○○於清明節時曾至家中找伊的家人，因此伊認為
    庚○○和伊的家人認識所以沒起疑心，伊看到庚○○一人在架設網子時有制止過
    ，但庚○○不聽，一直到警方前來處理等語（參見九十年四月六日警訊筆錄）。
    依證人辛○○、戊○○、乙○○之證述，參以被告於九十年四月六日內勤檢察官
    訊問時，亦自承當日在屋頂上架設鴿網等情，足認被告確於上開地點架設鴿網等
    情無訛。
  (二)按鴿主於賽鴿上裝設腳環並載明號碼及聯絡電話，以藉此表明該鴿係為人飼養，
    且被告於本院調查時亦自承：（是否知道所抓的是賽鴿？）知道，第一次抓到賽
    鴿有放掉，第二次抓到賽鴿時阿昌說要所以才沒有將賽鴿放掉。」（參見本院九
    十一年八月二十日訊問筆錄）則被告顯然知悉其所捕獲者係屬他人所有之賽鴿，
    佐以被告辯稱架設鴿網之目的在於捉捕斑鳩，則被告於捕獲賽鴿後，並未將賽鴿
    放走，並進而將賽鴿腳上腳環之聯絡電話號碼抄寫紙上後連同捕獲之賽鴿交予「
    阿昌」，益見被告係以架設鴿網竊取他人賽鴿，並由「阿昌」藉由賽鴿腳環上之
    電話號碼聯絡鴿主。
  (三)按刑法上恐嚇取財罪之「恐嚇」，係指以危害通知他人，使該人主觀上生畏怖心
    之行為至於危害通知之方法並無限制，無論明示之言語﹑文字﹑動作或暗示之危
    害行為，苟已足使對方理解其意義之所在，並足以影響其意思之決定與行動自由
    者均屬之。則本件如附表所示被害人於警、偵訊時均一致指訴稱，渠等若未依只
    是加以匯款至指定之帳戶，則所飼養之賽鴿將無飛回之可能，則本件勒贖者雖未
    明示恐嚇之言詞，然既以鴿主飼養之賽鴿通知鴿主前來贖回，其語意內涵已足使
    鴿主懼於賽鴿之安全或憚於損失其價值而心生畏怖，參以被害人確因此而匯一定
    金額至指定帳戶，自難謂無恐嚇取財之行為。
  (四)此外，並有戶名張平文、郵局局號0000000號、帳號0000000號及
    戶名許福元、郵局局號0000000號、帳號0000000號等相關帳戶資
    料、匯款單及中華電信股份有限公司、臺灣大哥大股份有限公司、和信電訊股份
    有限公司行動電話使用戶查詢資料等件附卷可稽。並有美工刀一把、網鴿用之繩
    索二條、強力扳手二支、伸縮管一組及鴿網一張扣案可證，綜上所述，本件事證
    明確，被告所便顯係卸責之詞，不足採信，其犯行堪以認定，應依法論科。
二、按刑法第三百二十一條第一項第三款之攜帶兇器竊盜罪，係以行為人攜帶兇器竊
    盜為其加重條件，此所謂兇器，其種類並無限制，凡客觀上足對人之生命、身體
    、安全構成威脅，具有危險性之兇器均屬之，且祇須行竊時攜帶此種具有危險性
    之兇器為已足，並不以攜帶之初有行兇之意圖為必要。而被告架設鴿網所攜帶之
    美工刀，為足以殺傷人生命、身體之器械，顯為具有危險性之兇器，核被告所為
    ，係犯刑法第三百二十一條第一項第三款攜帶兇器竊盜罪及同法第三百四十六條
    第一項之恐嚇取財罪，公訴人認被告持有美工刀之目的僅係為網捕鴿子所用，依
    被告持有之目的及場所，尚難論以攜帶兇器竊盜罪，容有誤會。被告與姓名年籍
    不詳綽號「阿昌」之成年男子，就上揭竊盜、恐嚇犯行，有犯意聯絡及行為之分
    擔，皆為共同正犯。被告先後多次竊盜、恐嚇犯行，時間緊接，方法相同，觸犯
    犯罪構成要件相同之罪，顯均係基於概括犯意為之，均應依刑法第五十六條連續
    犯之規定，論以一罪，並均加重其刑。被告所上開加重竊盜罪與恐嚇取財罪間，
    有方法結果之牽連關係，為牽連犯，應從一重依恐嚇取財罪處斷。末查，被告前
    因過失致人於死案件，經臺灣高等法院於八十五年二月二十六日，以八十四年度
    交上訴字第三五五號刑事判決判處有期徒刑八月確定，並於八十六年七月十九日
    執行完畢，有卷附臺灣高等法院被告全國前案紀錄表、臺灣高等法院檢察署刑案
    紀錄簡覆表各一件可按，其受有期徒刑之執行完畢，五年內再犯本件有期徒刑以
    上之罪，為累犯，依法加重其刑，並遞加重之。爰審酌被告犯罪之動機、目的、
    手段，被害人所受之損害，及被告犯罪後仍飾詞卸責等一切情狀，量處如主文所
    示之刑，以示懲儆。扣案之美工刀一把、網鴿用之繩索二條、強力扳手二支、鴿
    網一張，係屬共犯「阿昌」所有，另被告所書寫之聯絡鴿主電話號碼一紙，為其
    所有，且為供犯罪所用之物，業據被告於偵訊時自承在卷（參見九十年四月六日
    偵訊筆錄），均依法宣告沒收之。另於被告自用小客車上扣得之網子三張、鋸子
    一把，被告供稱網子是漁網，均非供犯罪所用，並無證據證明係供本件被告竊盜
    犯行所用之物，而現場扣得之伸縮鐵管一組，被告否認為其所有，亦無證據證明
    係屬共犯「阿昌」所有，爰不為沒收之諭知，併此敘明。
據上論斷，應依刑事訴訟法第二百九十九條第一項前段，刑法第五十六條、第二十八
條、第三百二十一條第一項第三款、第三百四十六條第一項、第五十五條、第四十七
條、第三十八條第一項第二款，罰金罰鍰提高標準條例第一條前段判決如主文。
本案經檢察官賴慶祥到庭執行職務
中      華      民      國    九十二    年      三      月      五      日
                                  臺灣宜蘭地方法院刑事第二庭
                                        審判長法  官  黃  永  勝
                                              法  官  郭  顏  毓
                                              法  官  辜  漢  忠
右正本證明與原本無異。
如不服本判決，應於判決送達後十日內，向本院提出上訴狀。（應附繕本）
                                              書記官  林  秀  麗
中      華      民      國    九十二    年      三      月      七      日
附表一
┌──┬───┬────┬──┬──┬───┬─────┬────┬───┐
│編號│被害人│被擄時間│被擄│被擄│戶名  │被勒贖金額│聯絡電話│匯款單│
│    │      │        │次數│隻數│      │單位：新臺│        │      │
│    │      │        │    │    │      │幣        │        │      │
├──┼───┼────┼──┼──┼───┼─────┼────┼───┤
│一  │寅○○│九十年三│一  │一  │張平文│二千五百元│○九三八│無    │
│    │      │月十五日│    │    │      │          │三六六三│      │
│    │      │        │    │    │      │          │七六    │      │
├──┼───┼────┼──┼──┼───┼─────┼────┼───┤
│二  │未○○│九十年三│一  │一  │同右  │二千五百十│○九一○│有    │
│    │      │月十六日│    │    │      │五元      │一四四四│      │
│    │      │        │    │    │      │          │八四    │      │
├──┼───┼────┼──┼──┼───┼─────┼────┼───┤
│三  │壬○○│同右    │一  │二  │同右  │五千零五十│（○三）│有    │
│    │      │        │    │    │      │元        │九五八四│      │
│    │      │        │    │    │      │          │九四三  │      │
├──┼───┼────┼──┼──┼───┼─────┼────┼───┤
│四  │甲○○│同右    │一  │四  │同右  │一萬二千元│（○三）│無    │
│    │      │        │    │    │      │          │九八七四│      │
│    │      │        │    │    │      │          │二六八  │      │
├──┼───┼────┼──┼──┼───┼─────┼────┼───┤
│五  │辰○○│九十年三│一  │二  │許福元│二千二百元│（○三）│有    │
│    │      │月中旬某│    │    │      │（被害人僅│九五一三│      │
│    │      │日時    │    │    │      │就其中一隻│九○九  │      │
│    │      │        │    │    │      │賽鴿匯款）│        │      │
├──┼───┼────┼──┼──┼───┼─────┼────┼───┤
│六  │午○○│九十年三│一  │三  │張平文│七千五百五│○九三七│無    │
│    │      │月十六日│    │    │      │十元      │一○○四│      │
│    │      │        │    │    │      │          │五      │      │
├──┼───┼────┼──┼──┼───┼─────┼────┼───┤
│七  │巳○○│九十年三│二  │二  │張平文│二千五百元│○九三七│無    │
│    │      │月十六日│    │    │      │及一千八百│一六○三│      │
│    │      │、九十年│    │    │      │元        │七五    │      │
│    │      │三月二十│    │    │      │          │        │      │
├──┼───┼────┼──┼──┼───┼─────┼────┼───┤
│八  │癸○○│九十年三│一  │二  │同右  │四千元    │（○三）│有    │
│    │      │月十五日│    │    │      │          │九五○三│      │
│    │      │        │    │    │      │          │五二五  │      │
├──┼───┼────┼──┼──┼───┼─────┼────┼───┤
│九  │子○○│九十年三│一  │三  │同右  │八千元    │○九三三│有    │
│    │      │月十六日│    │    │      │          │一○三五│      │
│    │      │        │    │    │      │          │五三    │      │
├──┼───┼────┼──┼──┼───┼─────┼────┼───┤
│十  │丙○○│九十年三│一  │一  │同右  │二千五百四│（○三）│有    │
│    │      │月十六日│    │    │      │十元      │九九六六│      │
│    │      │        │    │    │      │          │八四○  │      │
├──┼───┼────┼──┼──┼───┼─────┼────┼───┤
│十一│卯○○│九十年三│一  │二  │同右  │三千元    │（○三）│無    │
│    │      │月十六日│    │    │      │          │九五○二│      │
│    │      │        │    │    │      │          │二四一  │      │
├──┼───┼────┼──┼──┼───┼─────┼────┼───┤
│十二│丁○○│九十年三│一  │一  │同右  │二千五百元│○九五二│無    │
│    │      │月二十七│    │    │      │          │四一八三│      │
│    │      │日      │    │    │      │          │七七    │      │
├──┼───┼────┼──┼──┼───┼─────┼────┼───┤
│十三│丑○○│九十年三│一  │一  │同右  │二千五百元│（○三）│無    │
│    │      │月二十七│    │    │      │          │九三八七│      │
│    │      │日      │    │    │      │          │○○一  │      │
├──┼───┼────┼──┼──┼───┼─────┼────┼───┤
│十四│己○○│九十年三│一  │一  │同右  │二千五百元│（○三）│無    │
│    │      │月二十七│    │    │      │          │九五八○│      │
│    │      │日      │    │    │      │          │六九六、│      │
│    │      │        │    │    │      │          │（○三）│      │
│    │      │        │    │    │      │          │九五八四│      │
│    │      │        │    │    │      │          │九三八  │    │
├──┼───┼────┼──┼──┼───┼─────┼────┼───┤
│十五│申○○│九十年三│一  │一  │同右  │二千五百二│○九三五│有    │
│    │      │月二十七│    │    │      │十元      │五三○七│      │
│    │      │日      │    │    │      │          │二○    │      │
└──┴───┴────┴──┴──┴───┴─────┴────┴───┘
附表二
美工刀壹把、繩索貳條、強力扳手貳支、鴿網壹張、書寫鴿主聯絡電話號碼乙紙。
附錄本案論罪科刑法條全文：
刑法第三百二十一條第一項第三款
犯竊盜罪而有左列情形之一者，處六月以上、五年以下有期徒刑：
三  攜帶兇器而犯之者。
刑法第三百四十六條
意圖為自己或第三人不法之所有，以恐嚇使人將本人或第三人之物交付者，處六月以
上五年以下有期徒刑，得併科一千元以下罰金。
以前項方法得財產上不法之利益，或使第三人得之者，亦同。
前二項之未遂犯罰之。


司法院資訊處製作；財團法人民間司法改革基金會備份。
